ACORDAO-COMPLETO-2383754

ACÓRDÃO 4430/2020 ATA 12/2020 - SEGUNDA CÂMARA

VISTOS, relatados e discutidos estes autos que tratam de concessão de aposentadoria a exservidor da Fundação Escola Nacional de Administração Pública,
		      ACORDAM os ministros do Tribunal de Contas da União, reunidos em sessão da 2ª Câmara, ante as razões expostas pelo relator e com fundamento no art. 71, inciso III, da Constituição Federal, c/c os arts. 1º, inciso V, e 39, inciso II da Lei 8.443/1992, c/c os arts. 259 a 263 do Regimento Interno, em:
		         9.1. considerar legal o ato e determinar o respectivo registro;
		         9.2. dar ciência da presente deliberação ao interessado e à Fundação Escola Nacional de Administração Pública.

Ato de concessão de aposentadoria.

Segunda Câmara

3. Interessado: Jarbas Rodrigues da Cruz (XXX.230.882-XX).

13.1. Ministros presentes: Ana Arraes (Presidente), Augusto Nardes (Relator), Aroldo Cedraz e Raimundo Carreiro.
13.2. Ministro-Substituto presente: André Luís de Carvalho.

AUGUSTO NARDES

Em apreciação ato de aposentadoria submetido, para fins de registro, a esta Corte de Contas, na forma do art. 2º, caput, incisos I a IV, e art. 4º, caput, da Instrução Normativa TCU 78/2018.
2.	A instrução da Secretaria de Fiscalização de Pessoal - Sefip, conclui:
Inépcia - Ato de alteração sem inicial na base 
7. Trata-se de ato de alteração de concessão de aposentadoria sendo que o Gestor de Pessoal informou que o ato inicial não foi registrado ou foi registrado no Sistema Sisac. Todavia, ao consultar as bases do sistema Sisac, detectou-se que não há registro do ato inicial neste Tribunal e nem mesmo no Controle Interno. Ademais, em consulta ao Sistema E-Pessoal, também não consta ato inicial de concessão de aposentadoria do interessado em nenhuma das instâncias (Gestor, Controle Interno e TCU) . 
8. Assim, em razão da inexistência de ato inicial, esta Unidade Técnica não consegue emitir com precisão parecer sobre a legalidade do ato de alteração em destaque. 
9. Nessa situação, com base no art. 260, § 6º, do Regimento Interno deste Tribunal, propõe-se que a análise do ato seja considerada prejudicada, por inépcia, uma vez que a omissão no envio do ato inicial de aposentadoria impossibilita esta Unidade Técnica a emitir parecer sobre a legalidade do ato ora submetido a exame. Esse foi o entendimento do Acórdão 2899/2019-TCU-Primeira Câmara, de relatoria do Min. Vital do Rêgo.
 CONCLUSÃO 
10. A abrangência e a profundidade das verificações levadas a efeito fundamentam convicção de que a análise do ato em destaque pode ser considerada prejudicada, por inépcia, com base no art. 260, § 6º, do Regimento Interno deste Tribunal. 
PROPOSTA DE ENCAMINHAMENTO 
11. Ante o exposto, com fundamento no art. 71, inciso III, da Constituição Federal, no art. 1º, inciso V, e art. 39, incisos I e II, da Lei 8.443/1992, no art. 260 do Regimento Interno do Tribunal de Contas da União, propõe-se: 
a) considerar prejudicada, por inépcia, a análise do ato constante do presente processo; 
b) determinar ao órgão/entidade de origem que registre o ato inicial e alteração de concessão de aposentadoria do interessado no Sistema E-Pessoal e submeta-os a registro no prazo de trinta dias, contados da ciência desta decisão.
3.	Por seu turno, o Ministério Público junto ao TCU, em parecer da lavra da Procuradora-Geral Cristina Machado da Costa e Silva, dissente da solução alvitrada pela unidade técnica, conforme se pode ver da transcrição:
3. Com as devidas vênias, entendemos que o formulário em questão detém todos os dados necessários à análise de mérito. O ato contempla a alteração prevista no artigo 190 da Lei n.º 8.112/90, pelo qual os proventos de aposentadoria do inativo foram integralizados devido ao acometimento de moléstia prevista no artigo 186, § 1.º da mesma lei (peça n.º 2) . 
4. Pela verificação das informações constantes do formulário de peça n.º 2 e dos dados extraídos do Siape (peça n.º 6) , não identificamos nenhuma irregularidade capaz de macular a concessão em exame, razão pela qual opinamos pela sua legalidade e registro. 
5. Por todo o exposto, com as devidas vênias do encaminhamento proposto pela unidade técnica às peças n.ºs 4 e 5, esta representante do Ministério Público de Contas propõe ao Tribunal que considere legal e ordene o registro ao ato de peça n.º 2.
	
	É o Relatório.

não há

Procuradora-Geral Cristina Machado da Costa e Silva.

PESSOAL. APOSENTADORIA. ALTERAÇÃO. DADOS SUFICIENTES PARA ANÁLISE DO MÉRITO. LEGALIDADE. DETERMINAÇÕES.

APOSENTADORIA (APOS)

Secretaria de Fiscalização de Pessoal (SEFIP).

Em exame ato de alteração de aposentadoria no interesse do servidor Jarbas Rodrigues da Cruz, concedido no âmbito da Fundação Escola Nacional de Administração Pública, submetido, para fins de registro, à apreciação deste E. TCU, de acordo com o art. 71, inciso III, da Constituição Federal.
2.	A Sefip procedeu à análise do ato em conformidade com os critérios estabelecidos na Instrução Normativa TCU 55/2007 e na Resolução TCU 206/2007. 
3.	Informa que, além das críticas automatizadas, há "verificação humana adicional no caso de haver alertas do sistema ou informações não formatadas, como esclarecimentos do gestor ou do controle interno".
4.	Conclui, então, de que se trata caso de considerar a análise prejudicada por inépcia:
Inépcia - Ato de alteração sem inicial na base 
7. Trata-se de ato de alteração de concessão de aposentadoria sendo que o Gestor de Pessoal informou que o ato inicial não foi registrado ou foi registrado no Sistema Sisac. Todavia, ao consultar as bases do sistema Sisac, detectou-se que não há registro do ato inicial neste Tribunal e nem mesmo no Controle Interno. Ademais, em consulta ao Sistema E-Pessoal, também não consta ato inicial de concessão de aposentadoria do interessado em nenhuma das instâncias (Gestor, Controle Interno e TCU) . 
8. Assim, em razão da inexistência de ato inicial, esta Unidade Técnica não consegue emitir com precisão parecer sobre a legalidade do ato de alteração em destaque. 
9. Nessa situação, com base no art. 260, § 6º, do Regimento Interno deste Tribunal, propõe-se que a análise do ato seja considerada prejudicada, por inépcia, uma vez que a omissão no envio do ato inicial de aposentadoria impossibilita esta Unidade Técnica a emitir parecer sobre a legalidade do ato ora submetido a exame. Esse foi o entendimento do Acórdão 2899/2019-TCU-Primeira Câmara, de relatoria do Min. Vital do Rêgo. 
CONCLUSÃO 
10. A abrangência e a profundidade das verificações levadas a efeito fundamentam convicção de que a análise do ato em destaque pode ser considerada prejudicada, por inépcia, com base no art. 260, § 6º, do Regimento Interno deste Tribunal. 
PROPOSTA DE ENCAMINHAMENTO 
11. Ante o exposto, com fundamento no art. 71, inciso III, da Constituição Federal, no art. 1º, inciso V, e art. 39, incisos I e II, da Lei 8.443/1992, no art. 260 do Regimento Interno do Tribunal de Contas da União, propõe-se:
a) considerar prejudicada, por inépcia, a análise do ato constante do presente processo; 
b) determinar ao órgão/entidade de origem que registre o ato inicial e alteração de concessão de aposentadoria do interessado no Sistema E-Pessoal e submeta-os a registro no prazo de trinta dias, contados da ciência desta decisão.
5.	A ausência do ato inicial na base de dados deste Tribunal não conduz, inexoravelmente, à perda de objeto por inépcia. É necessário que a falta do ato comprometa a quantidade mínima de informações utilizadas para o exame de mérito da matéria, o que não ocorre neste caso.
6.	Nesse sentido o posicionamento do Ministério Público junto ao TCU, entendimento ao qual adiro integralmente e faço parte integrante das minhas razões de decidir:
3. Com as devidas vênias, entendemos que o formulário em questão detém todos os dados necessários à análise de mérito. O ato contempla a alteração prevista no artigo 190 da Lei n.º 8.112/90, pelo qual os proventos de aposentadoria do inativo foram integralizados devido ao acometimento de moléstia prevista no artigo 186, § 1.º da mesma lei (peça n.º 2) .
7.	As informações constantes dos autos são suficientes para sustentar o exame de mérito do ato e considerá-lo legal, determinando-se o respectivo registro. 
	Ante o exposto, VOTO por que este Tribunal adote a minuta de Acórdão que trago à apreciação.
TCU, Sala das Sessões Ministro Luciano Brandão Alves de Souza, em 30 de abril de 2020.
Ministro JOÃO AUGUSTO RIBEIRO NARDES 
Relator